臺灣高等法院臺南分院刑事判決　　　　　 九十三年度上易字第六○號　　　 潛
　　上　訴　人
　　即 自訴 人　乙　○　○
　　被　　　告　甲　○　○
　　　　　　　　丙　○　○
右上訴人因被告侵占案件，不服中華民國九十二年十二月三日臺灣臺南地方法院九十
二年度自字第一九四號第一審判決，提起上訴，本院判決如左：
      主      文
上訴駁回。
      理      由
一、自訴意旨略以：
(一)被告甲○○及丙○○於民國（下同）八十九年至九十年間與自訴人發生債務糾紛
    ，涉嫌開設地下錢莊詐欺時，在戶籍登記為夫妻，利用自訴人向其夫妻借用新臺
    幣（下同）六萬元週轉之際，設計利用本票反向自訴人借款五萬元。被告甲○○
    、丙○○於開設地下錢莊時，自訴人向被告等借款，每次都是預扣兩個月利息，
    然後多退少補，詎自訴人以支票及本票作為擔保向被告借款後，於八十九年二月
    一日，再用六萬元所預扣之利息，以每月利息二分半計算共三千元，上開債務本
    應於八十九年三月三十一日到期，但自訴人提早於八十九年三月一日向被告償還
    本金六萬元，被告夫妻應允於日後借款時，再扣除多收之利息，但被告竟詐騙自
    訴人五萬元，至今已三年多，還脫產讓自訴人光有債權憑證，無法執行，所預收
    剩餘一個月利息，自訴人用存證信函催討，被告置之不理，被告二人上開行為顯
    係犯刑法第三百三十六條業務侵占罪嫌云云。
(二)被告甲○○利用其兒子友人名義，說急需借用兩萬元以渡難關，並由被告甲○○
    開立本票作為擔保，詎被告甲○○事後收到其兒子友人歸還之兩萬元借款，竟占
    為己有，經催討一再不還，被告甲○○上開行為顯係犯刑法第三百三十五條普通
    侵占罪嫌云云（自訴人自訴被告甲○○、丙○○涉犯刑法第三百五十六條之損害
    債權罪嫌部分，原審法院另行審結）。
二、按同一案件經檢察官依刑事訴訟法第二百二十八條規定開始偵查者，不得再行自
    訴；又不得提起自訴而提起者，應諭知不受理之判決，刑事訴訟法第三百二十三
    條第一項及第三百三十四條分別定有明文。所謂同一案件，係指所訴彼此兩案為
    同一被告，其被訴之犯罪事實亦屬同一者而言，換言之，刑罰權之對象為同一，
    且訴之目的及侵害性行為之內容亦為同一，即屬同一案件。如彼此兩案所訴被告
    同一，被訴之犯罪事實亦無異，不因前後所主張之罪名有異即可謂非同一案件；
    再自訴之事實與前所告訴之內容，縱稍有出入，然其既與前所訴經檢察官終結偵
    查者，具有牽連關係，仍應受刑事訴訟之限制，即令發見新事實新證據，亦祇可
    向檢察官請求再行偵查起訴，要無再行自訴之餘地，故前案如經檢察官偵查終結
    ，後案自不得再行自訴（最高法院四十九年臺上字第三一五號、四十七年台上字
    第一一九九號判例參照）。
三、經查上訴人自訴被告甲○○、丙○○業務侵佔之犯罪事實，業經上訴人於八十九
    年十二月二十六日在臺南市警察局金華派出所第六分局提出告訴，由該局送請臺
    灣臺南地方法院檢察署檢察官以九十年度偵字第四一五○號進行偵查，經檢察官
    於九十一年十月九日為不起訴處分後，復經該檢察署檢察長於九十一年十一月十
    二日駁回再議確定，有處分書二份在卷可憑（見上開偵查卷第三十三至第三十五
    頁、第四十一、四十二頁）。上訴人於前開告訴之內容雖與本件自訴金額、罪名
    略有出入（上訴人於前訴中指稱被告二人犯詐欺、重利及業務侵佔等罪嫌，而於
    本件則自訴渠等二人業務侵佔罪），惟所指訴對象均為甲○○、丙○○二人，所
    訴目的與侵害行為內容亦屬同一，則為被告與犯罪事實相同之同一案件無疑。故
    前述犯罪事實業經檢察官終結偵查，自不得再就同一案件提起自訴。
四、原審法院認上訴人係就經檢察官終結偵查之同一案件提起自訴，依前開說明，為
    不受理判決。本院經核原審判決認事用法，尚無違誤。上訴人上訴意旨略以：上
    訴人收受本件判決書，因時間匆促，未能詳列上訴理由，待上訴人詳閱判決書後
    再具狀敘明。另上訴人於收受判決後，始知悉原審之侯明正法官亦參與合議審理
    ，因其曾審理上訴人之他案，恐有偏頗，於判決前不知聲請迴避，為此提起上訴
    云云。惟按迴避制度係為求公平審判及保障當事人之審級利益而設，法官如有法
    定應迴避之事由，即應自行迴避，如未自行迴避，當事人亦得聲請其迴避，且聲
  請法官迴避應以書狀舉其原因向法官所屬法院為之。上訴人雖指稱原審法官曾參
    與他案審理，對案情有所偏頗，然未具體敘明法官偏頗之理由，且其迴避之聲請
    亦應向原審法院為之，逕向本院提出，顯與法有違。是上訴人僅以原審法官具有
    迴避事由為上訴理由，遽指原審判決違法，顯為無理由，應予駁回。乃不經言詞
    辯論為之。
五、據上論斷，應依刑事訴訟法第三百六十八條、第三百七十二條，判決如主文。
中  華  民  國      九十三      年        二        月      十  三      日
                                臺灣高等法院臺南分院刑事第一庭
                                    審判長法官  蔡    長    林
                                          法官  李    文    福
                                          法官  田    平    安
右正本證明與原本無異。
不得上訴。
                                    法院書記官  李    培    薇
中  華  民  國      九十三      年        二        月      十  三      日
